臺灣高雄地方法院刑事判決　　　　　　　　　　　　　　九十年度訴字第二八二號
　　公　訴　人　臺灣高雄地方法院檢察署檢察官
　　被　　　告　乙○○
右列被告因搶奪案件，經檢察官提起公訴（八十九年度偵字第二七二０一號、九十年
度偵字第二一七六號），及移送併案審理（九十年度偵字第三八七五號、九十年度偵
字第八六三九號），本院判決如左：
    主    文
乙○○無罪。
    理    由
一、公訴意旨係以：被告乙○○基於意圖為自己不法所有之概括犯意，連續於附表所
    示之時間、地點，騎乘車牌號碼ＯＫＮ－九三一號重型機車，趁如附表所示之被
    害人不及防備之際，自後方搶奪如附表所示之財物。嗣於民國八十九年十二月一
    日上午十時二十分許，在高雄縣仁武鄉○○村○○○街三二四之一號，為警循線
    查獲上情。因而認被告係涉犯刑法第三百二十五條之搶奪罪嫌云云。
二、按犯罪事實應依證據認定之，無證據不得推定其犯罪事實；又不能證明被告犯罪
    或其行為不罰者，應諭知被告無罪之判決；另被告之自白，不得作為有罪判決之
    唯一證據，仍應調查其他必要之證據，以察其是否與事實相符。刑事訴訟法第一
    百五十四條、第三百零一條第一項、第一百五十六條第二項分別定有明文。而刑
    事訴訟法上所謂認定犯罪事實之證據，係指足以認定被告確有犯罪行為之積極證
    據，如未能發現相當證據或證據不足以證明，自不能以推測方法或擬制之詞為判
    斷資料（最高法院二十九年上字第三一０五號及四十年臺上字第八六號判例參照
    ）。
三、本件公訴人認被告乙○○涉犯右揭搶奪犯行，無非以右開事實業據被告於警訊時
    供承不諱及被害人丁○○、己○○、戊○○、丙○○、甲○○、壬○○、辛○○
    等七人之指訴，復有高雄市政府警察局重大刑案通報單、通聯紀錄表各一份、贓
    物認領保管單六份及讓渡切結書四份等資料為其主要論據。訊據被告堅詞否認有
    何右揭搶奪犯行，辯稱：「在警察局時有二位警察用手打我胸腔，當時我胸口很
    悶，所以我才會在警訊時承認有搶奪如附表所示被害人的皮包，我是幫綽號「阿
    昌」之男子販賣手機，手機都是「阿昌」交給我的，我沒有搶奪如附表所示被害
    人的皮包。」等語。
四、經查：被害人丁○○、己○○、戊○○、丙○○、甲○○、壬○○、辛○○等七
    人於警訊時均一致指稱：「因當時歹徒戴安全帽無法看清楚面貌，但警察人員查
    獲之嫌疑人乙○○的體型很像搶我財物之歹徒。」，復經被害人丁○○於本院調
    查時陳稱：「歹徒從我右後方過來搶走我的皮包，歹徒騎至路口時有回頭過來看
    我。歹徒有戴安全帽，好像是黑色，機車為黑色重型機車。歹徒身高看不出來。
    但感覺上歹徒沒有庭上被告那麼高。」（見本院九十年五月十六日訊問筆錄）、
    被害人己○○於本院調查時陳稱：「歹徒騎深色重型機車，有戴灰色安全帽。體
    型瘦瘦的，約一百七十公分左右。我不太確定是否像庭上的被告。」（見本院九
    十年五月十六日訊問筆錄）、被害人戊○○於本院調查時另陳稱：「我要去坐公
    車時，皮包背在右肩，有一名騎機車的人從旁邊騎過去把皮包搶下來，印象中只
    知是深色機車，歹徒有戴安全帽，是何顏色我忘了，只知歹徒穿條紋短袖襯衫。
    我沒有辦法辨識被告的體型是否就是搶我皮包之人。」（見本院九十年三月十四
    日訊問筆錄）、被害人丙○○於本院調查時陳稱：「當時我剛逛完街，包包及大
    統購物袋拿在右手上，就有一名騎機車的男子從後搶奪。當時看到是一輛白色機
    車，車型我不知道。歹徒有戴淺色安全帽，看不出來歹徒身高，從背影看是瘦廋
    的。我無法確定歹徒是否為庭上的被告。」（見本院九十年三月十四日訊問筆錄
    ）、被害人甲○○於本院調查時再陳稱：「當時我與朋友走在一起，我手上拿著
    朋友的手提袋，快接近路口時，有一輛機車從我旁邊經過，搶走我提的手提袋。
    當時天色很暗，不記得機車之車型、車牌及顏色。只知歹徒戴淺色安全帽，只有
    一人犯案，身材瘦瘦的。我無法確定歹徒是否為庭上的被告。」（見本院九十年
    四月十九日訊問筆錄）、被害人壬○○於本院調查時復陳稱：「當時我把車子停
    在家樂福，與朋友正走路醫院，我走在最外面，皮包拿在左手邊，歹徒就從我左
    手邊騎過去搶奪我的皮包。歹徒是騎重型機車，顏色看不清楚，歹徒有戴安全帽
    ，顏色我忘了，機車車牌看不清楚。歹徒是穿風衣，從背影看是瘦瘦的。我不能
    確定是否為庭上的被告。」（見本院九十年三月十四日訊問筆錄）、被害人辛○○於本院調查時陳稱：「當時晚上九點多，我要去ＳＯＧＯ百貨公司找我朋友，
    走在路上，就有一台機車從我旁邊把我皮包搶走。機車是黑色一二五ＣＣ，歹徒
    帶紅色安全帽。歹徒身材瘦瘦的。我無法確定歹徒是否為庭上的被告。」（見本
    院九十年四月十九日訊問筆錄），觀諸上揭被害人丁○○等七人於警訊時及本院
    調查時，既均無法確切指認行搶之人即為被告，且被害人丁○○等七人對於歹徒
    所騎乘機車之顏色究係黑色、深色或白色，及對於歹徒所戴安全帽之顏色究為灰
    色、淺色抑係紅色之指訴均不一致，基此，尚無法從上開被害人丁○○等七人之
    指訴足資證明被告確實涉犯有前開搶奪之犯行。再查：證人庚○○於本院九十年
    六月十一日調查時到庭證稱：「我是經營販賣中古手機業者，我總共向被告買過
    四次共四支中古手機，被告是拿至高雄市○○路一五八巷口拿給我，我們有簽立
    讓渡書，我在現場還有核對被告的身分證，並讓被告簽名。」等情，並經證人庚○○於偵查中提出讓渡切結書四紙在卷可稽，衡情，倘被告確實涉犯有上揭搶奪
    犯行，豈會於出售搶奪所得中古手機之際，同意簽立讓渡切結書，並提供其身分
    證等資料以供證人庚○○核對，是足認被告前揭辯稱伊係幫綽號「阿昌」之男子
    販賣手機等語，洵堪採信。復查：被告前於八十九年十二月一日第一、二、三次
    警訊筆錄中雖曾自承搶奪犯行，嗣於本院調查時改辯稱伊並未涉犯搶奪犯行，警
    訊時係因遭警察刑求（即用手打伊胸腔）始會承認搶奪犯行等語，惟經本院依職
    權遍查全卷查無八十九年十二月一日第一、二次警訊錄音帶，且第三次警訊錄音
    帶之內容聲音微弱亦無法辨識其內容為何，此有本院九十年八月二十四日勘驗筆
    錄一紙在卷可按，從而，尚難僅憑被告於警訊筆錄中之自白，在無其他補強證據
    足以佐證被告自白之犯罪非屬虛構且出於自白之任意性時，即遽以認定被告涉犯
    搶奪之犯行。此外，本院復查無其他積極證據足資證明被告有何公訴人所指之搶
    奪犯行，既不能證明被告犯罪，按諸上揭法條及判例之說明，依法自應諭知被告
    無罪之判決。
五、本件起訴部分既應為無罪之諭知，自與檢察官移送併辦部分（九十年度偵字第三
    八七五號、九十年度偵字第八六三九號）無連續犯之裁判上一罪關係，本院無從
    併予審究，應退由檢察官另行偵辦，附此敘明。
據上論斷，應依刑事訴訟法第三百零一條第一項前段，判決如主文。
本案經檢察官黃元冠到庭執行職務。
中      華      民      國    九十一    年      三      月      四      日
  臺灣高雄地方法院刑事第七庭
                                      法  官  蔡  正  雄
右正本證明與原本無異。
如不服本判決，應於判決送達後十日內，向本院提出上訴狀。
                                      書記官  許  雅  惠
中      華      民      國    九十一    年      三      月      四      日
附表：
┌───┬─────┬─────┬──────┬────────────┐
│編號  │犯罪時間  │犯罪地點  │被害人      │犯罪所得財物            │
│      │          │          │            │                        │
├───┼─────┼─────┼──────┼────────────┤
│一    │八十九年九│高雄市新興│丁○○      │皮包一只（內有現金新臺幣│
│      │月二十四日│區○○路與│            │（下同）一千八百元及機車│
│      │晚間十時四│文橫路口  │            │駕照一張。              │
│      │十分許    │          │            │                        │
│      │          │          │            │                        │
├───┼─────┼─────┼──────┼────────────┤
│二    │八十九年九│高雄市苓雅│己○○      │皮包一只（現金一萬餘元、│
│      │月二十六日│區○○○路│            │身分證一張、提款卡一張、│
│      │晚間六時五│二五七號前│            │化妝品及ＭＯＴＯＲＯＬＡ│
│      │十分許    │          │            │－Ｖ三六八八Ｘ行動電話一│
│      │          │          │            │支。                    │
│      │          │          │            │                        │
├───┼─────┼─────┼──────┼────────────┤
│三    │八十九年九│高雄市苓雅│戊○○      │皮包一只（內有現金七千元│
│      │月二十九日│區○○街二│            │、身分證一張、信用卡一張│
│      │上午八時三│八九號    │            │、金融卡一張及ＮＯＫＩＡ│
│      │分許      │          │            │五一一０行動電話一支。  │
│      │          │          │            │                        │
├───┼─────┼─────┼──────┼────────────┤
│四    │八十九年九│高雄市苓雅│丙○○      │手提紙袋一只（內有現金六│
│      │月三十日晚│區○○街三│            │千元、身分證一張、金融卡│
│      │間十時二十│十號前    │            │一張、信用卡三張、小皮包│
│      │分許      │          │            │一只及阿爾卡特牌行動電話│
│      │          │          │            │一支。                  │
│      │          │          │            │                        │
├───┼─────┼─────┼──────┼────────────┤
│五    │八十九年十│高雄市前鎮│甲○○      │手提袋一只（內有現金一千│
│      │一月四日晚│區○○路與│            │元、汽機車行照、駕照、健│
│      │間七時二十│文橫路口  │            │卡、信用卡、金融卡、身分│
│      │許        │          │            │證各一張及ＮＯＫＩＡ六五│
│      │          │          │            │一０電話一支。          │
│      │          │          │            │                        │
├───┼─────┼─────┼──────┼────────────┤
│六    │八十九年十│高雄縣鳳山│壬○○      │皮包一只（內有現金三百元│
│      │一月八日晚│市○○路十│            │、身分證、提款卡、信用卡│
│      │間八時許  │號前      │            │、健保卡各一張及ＭＯＴＯ│
│      │          │          │            │ＲＯＬＡ行動電話一支。  │
│      │          │          │            │                        │
├───┼─────┼─────┼──────┼────────────┤
│七    │八十九年十│高雄市苓雅│辛○○      │皮包一只（內有現金七百元│
│      │一月十二日│區○○路三│            │、太平洋百貨禮券七百元、│
│      │晚間九時五│號前      │            │信用卡、金融卡各一張及國│
│      │分許      │          │            │際牌ＧＤ九０行動電話一支│
│      │          │          │            │。                      │
│      │          │          │            │                        │
└───┴─────┴─────┴──────┴────────────┘
